【裁判字號】    89,上易,2141
【裁判日期】    891107
【裁判案由】    業務侵占
【裁判全文】
臺灣高等法院高雄分院刑事判決                  八十九年度上易字第二一四一號
    上  訴  人  台灣高雄地方法院檢察署檢察官
    被      告  庚○○
右上訴人因被告業務侵占案件，不服臺灣高雄地方法院八十九年度易字第四二二五號
中華民國八十九年十一月七日第一審判決（起訴案號：臺灣高雄地方法院檢察署八十
九年度偵字第一五五七四號），提起上訴，本院判決如左：
      主  文
原判決撤銷。
庚○○連續意圖為自己不法之所有，而侵占對於業務上所持有之物，處有期徒刑壹年
。緩刑參年。
      事  實
一、庚○○係高雄縣岡山鎮○○○路「福利國社區」住戶，於民國八十七年九月一日
    起，經該社區住戶推舉為「福利國社區管理委員會」之財務委員，負責收取該「
    福利國社區」之各項管理費及各種款項，並管理該社區收支帳目，為從事業務之
    人，竟意圖為自己不法之所有，並基於概括之犯意，於八十八年七月間某日，利
    用其擔任右開「福利國社區」財務委員，而在業務上持有保管該社區住戶玄○○
    等人所繳交管理費用、汽車管理費用之機會，私自挪用向該「福利國社區」住戶
    所收取之管理費及汽車管理費共計新台幣（下同）十九萬六千七百八十元，加以
    侵占入己，用以支付其所招攬保險客戶之保費；又連續於八十八年三月間某日至
    同年八月間某日止，多次將其業務上持有保管該社區住戶八十八年三月至同年八
    月所繳交管理費、汽車管理費，侵占入己，挪為他用，共計六十四萬零四百三十
    三元。嗣因庚○○所公布八十八年七月份「福利國社區」之收支明細表與先前其
    所簽名確認之「福利國社區」收繳管理費登記表金額有所出入，短缺十九萬六千
    七百八十元，始經「福利國社區」之住戶發覺有異而向臺灣高雄地方法院檢察署
    具狀告訴；嗣經住戶該社區住戶玄○○等人再核對八十八年三月至同年八月之收
    支明細，始發覺庚○○另有侵占該社區管理費及汽車管理費共六十四萬零四百三
    十三元。
二、案經玄○○、丑○○、癸○○、戊○○、Ｂ○○、Ａ○○、天○○、午○○、己
    ○○、甲○○、乙○○、黃○○、戌○○、Ｆ○○、Ｋ○○、辰○○、壬○○、
    申○○、地○○、丙○○、Ｈ○○、辛○○、卯○○、宙○○、Ｃ○○、Ｇ○○
    、曾令澍、子○○、Ｅ○○、丁○○、Ｉ○○、巳○○、Ｊ○○、酉○○、寅○
    、宇○○、Ｄ○○、未○○、Ｌ○○、亥○○等人訴請臺灣高雄地方法院檢察署
    檢察官偵查起訴。
      理  由
一、右揭事實業據被告庚○○坦承不諱；核與告訴人玄○○等人於檢察官偵查中、原
    審及本院審理時所為之指訴情節相符，被告之自白可信為真實；再者，前揭「福
    利國社區」之管理顧問公司即統聯公司所製作之八十八年七月份住戶管理費、汽
    車管理費收入明細表分別為四十九萬四千零四十元、四十萬六千八百元，且均經
    財務委員即被告庚○○簽收無訛，此有「福利國社區」收繳管理費登記表二紙在
    卷足稽，然被告庚○○所公告之八十八年七月份「福利國社區」住戶管理費收入
    、汽車管理費收入竟分別僅為四十萬三千四百四十元、三十萬零六百二十元，此
    亦有被告簽名之收支明細表附卷為證，共計短少十九萬六千七百八十元；另被告
    庚○○侵占該社區住戶八十八年三月至同年八月所繳交管理費、汽車管理費共計
    六十四萬零四百三十三元之事實，亦有該社區八十八年三月至同年八月之收繳管
    理費登記表、收支明細表等影本多紙在卷可憑。綜上所述，被告庚○○犯罪事證
    明確，其犯行堪以認定。
二、核被告庚○○所為，係犯刑法第三百三十六條第二項之業務侵占罪。公訴人雖認
    被告所為係犯刑法第三百三十五條第一項之普通侵占罪，惟被告係基於其擔任前
    述「福利國社區管理委員會」之財務委員，因本於業務執行關係方能持有該社區
    住戶所繳交之各項管理費，並進而基於意圖為自己不法所有之犯意，侵占部分其
    業務上所持有「福利國社區」住戶所繳交之款項，所為應係犯刑法第三百三十六
    條第二項之業務侵占罪，惟公訴人所起訴之事實既與本件論罪之事實，具有基本
    社會事實同一性，本院自仍得加以審判，並依刑事訴訟法第三百條之規定，變更
    公訴人起訴之法條。被告庚○○先後多次犯行，手法相同，反覆為之，觸犯構成
    要件相同之罪名，顯係基於概括之犯意，為連續犯，應依刑法第五十六條之規定
    論以一罪，並加重其刑。被告庚○○侵占該社區住戶八十八年三月至同年八月所
    繳交管理費、汽車管理費共計六十四萬零四百三十三元之部分，雖未據檢察官提
    起公訴，惟與起訴部分，既有連續犯之關係，屬裁判上之一罪，依審判不可分之
    原則，本院自得併予審究。
三、原審認被告庚○○罪證明確，予以論罪科刑，固非無見。惟被告庚○○另有侵占
    該社區住戶八十八年三月至同年八月所繳交管理費、汽車管理費共計六十四萬零
    四百三十三元之部分，原審未及審酌，尚有未洽。檢察官上訴意旨指摘原判決此
    部分不當及量刑過輕，為有理由（其指摘原判決宣告緩刑不當，為無理由），自
    應由本院將原判決撤銷改判。爰審酌被告所侵占之款項合計多達八十三萬七千二
    百十三元，金額非小，惟犯罪後坦承犯行，態度良好，且事後已將所侵占之款項
    其中十九萬六千七百八十元返還予「福利國社區管理委員會」，有收據一紙在卷
    可稽，復經證人韓景在證述屬實（見原審八十九年十月三十一日審判筆錄），另
    其中六十四萬零四百三十三元部分，亦與「福利國社區管理委員會」達成民事和
    解，已給付三十四萬零四百三十三元，餘三十萬元自本年三月起每月給付五萬元
    有和解書一紙足憑，顯已盡力彌補損害等一切情狀，量處如主文第二項所示之刑
    。末查，被告前未曾受有期徒刑以上刑之宣告，有臺灣高等法院被告全國前案紀
    錄表一份在卷可稽，因一時貪念，致罹刑典，事後已坦承犯行，深具悔意，業與
    「福利國社區管理委員會」達成和解，賠償損害，經此刑之宣告後，應知警惕而
    無再犯之虞，且其業已離婚，獨力扶養幼小女兒，為單親家庭，本院因認暫不執
    行其刑為當，爰予以宣告緩刑三年，用啟自新。
據上論結，應依刑事訴訟法第三百六十九條第一項前段、第三百六十四條、第二百九
十九條第一項前段、第三百條，刑法第三百三十六條第二項、第五十六條、第七十四
條第一款，罰金罰鍰提高標準條例第一條前段，判決如主文。
本案經檢察官沈紹嘉到庭執行職務。
中      華      民      國    九十      年      二      月     十三     日
                                臺灣高等法院高雄分院刑事第三庭
                                  審判長法官  莊秋桃
                                        法官  莊崑山
                                        法官  陳中和
右正本證明與原本無異。
不得上訴。
                                      書記官  梁美姿
中      華      民      國    九十      年      二      月     十五     日
附錄：本判決論罪科刑法條：
刑法第三百三十六條第二項
對於業務上所持有之物，犯前條第一項之罪者，處六月以上五年以下有期徒刑，得併
科三千元以下罰金。
                                                                    Ａ


司法院資訊處製作；財團法人民間司法改革基金會備份。
